【裁判字號】    92,易,477
【裁判日期】    920915
【裁判案由】    傷害
【裁判全文】
臺灣桃園地方法院刑事判決                          九十二年度易字第四七七號
    公  訴  人  臺灣桃園地方法院檢察署檢察官
    被      告  甲○○
                乙○○
                己○○
                戊○○
                丙○○
右列被告等因傷害案件，經檢察官提起公訴（九十二年度偵字第二三０九號），本院
判決如左：
    主  文
甲○○共同傷害人之身體，處有期徒刑伍月，如易科罰金，以參佰元折算壹日。
己○○、戊○○、丙○○共同傷害人之身體，各處拘役肆拾日，如易科罰金，均以參
佰元折算壹日。
乙○○無罪。
    事  實
一、甲○○於民國九十一年十二月二十八日晚上八時五十分許，因先前邀約丁○○之
    女友辛○○外出唱歌之事而與丁○○在電話中發生口角，丁○○並向甲○○聲稱
    伊人就在辛○○住處，如甲○○要約辛○○就到該處，甲○○因而心生不滿，乃
    邀集當時與之一起在桃園縣蘆竹鄉仁愛黃昏市場內某不詳名稱之檳榔攤內泡茶之
    己○○、戊○○、丙○○及乙○○等人一同前往，於同日晚上九時許，甲○○等
    五人共乘一部車牌號碼不詳之自用小客車到桃園縣龜山鄉大坑村八鄰二十六之一
    號辛○○住處附近，適遇丁○○、庚○○與辛○○，甲○○與己○○、戊○○、
    丙○○等人先後下車，見丁○○手持修理汽車用之扳手類金屬一支，其四人乃共
    同基於傷害人之身體之犯意聯絡，丙○○先以徒手毆打丁○○右臉部，後戊○○
    亦徒手毆打丁○○，己○○則先徒手毆打庚○○左臉頰，造成庚○○之牙齒斷裂
    一顆，甲○○則先以徒手毆打庚○○頭部，以腳踢庚○○右大腿，後並在路邊撿
    起一支木棍往庚○○身上毆打，此時庚○○基於本能反應乃舉起雙手抵擋，由於
    甲○○猛力揮打庚○○舉起之雙手，致該木棍因而斷裂，然甲○○並未因此而停
    止其攻擊行為，欲以已斷裂之木棍擊刺庚○○，丁○○見狀乃衝至庚○○前方，
    欲阻止甲○○繼續對庚○○施暴，甲○○即以木棍毆打丁○○之頭部，雙方並續
    在現場拉扯數分鐘後，在場之乙○○（詳如後述）與丙○○見丁○○、庚○○均
    已受傷，乃前去拉甲○○離開，甲○○等人始搭乘前揭自用小客車離去，丁○○
    因此受有頂部頭皮裂傷約六公分、面部線狀擦傷三處，各約四公分、三公分及一
    公分、右膝擦破傷二ｘ一公分、左肘鈍挫傷等傷害，庚○○受有兩側尺骨骨折、
    左耳及臉部擦傷、背部及左大腿鈍挫傷、牙齒斷裂一顆、頭部外傷等傷害。
二、案經丁○○、庚○○訴由桃園縣警察局龜山分局報請臺灣桃園地方法院檢察署檢
    察官偵查起訴。
    理  由
壹、有罪（甲○○、己○○、戊○○、丙○○）部分：
一、訊據被告甲○○對於右揭犯罪事實，除辯稱係係告訴人丁○○先持修理汽車用之
    扳手類金屬一支攻擊伊，伊才反擊，己○○、戊○○、丙○○等人均僅有勸架云
    云外，餘均坦承不諱，訊之被告己○○、戊○○、丙○○等人均矢口否認有何傷
    害告訴人丁○○、庚○○二人之犯行，均辯稱他們是事後見告訴人丁○○拿扳手
    要攻擊甲○○，他們才下車，他們僅有勸架而已云云，惟查：
    (一)右揭犯罪事實，業據告訴人丁○○、庚○○指述綦詳，且證人辛○○於本院九
      十二年四月十五日訊問時，證述被告甲○○、己○○、戊○○、丙○○等四人
      下車後，即開始毆打告訴人二人，當時的情形很亂，有的人有拿東西在打，有
      的人不曉得在做什麼，就是打得很嚴重等語，而衡之被告甲○○所自承，其係
      在接到告訴人丁○○的電話，雙方在電話中發生口角，且告訴人丁○○在電話
      中向其聲請要約證人辛○○就到辛○○的住處，其才邀集當時與之一起泡茶之
      被告己○○、戊○○、丙○○及乙○○一同前往案發現場，則其當時之情緒顯
      然係相當激動與不滿，其邀集被告己○○等四人前往之目的即非單純，而被告
      己○○、戊○○、丙○○三人於警訊中，亦均自承知道被告甲○○係因告訴人
      丁○○於電話中向其挑釁，所以才找他們一同前往，則其三人係基於為被告甲○○助陣而共同前往現場，應可認定，被告甲○○、己○○、戊○○、丙○○
      四人下車後，既見告訴人丁○○手持修理汽車用之扳手類金屬一支（詳如後述
      ），渠四人於此情況下，即對告訴人丁○○、庚○○加以毆打，尚與經驗法則
      無違，是認告訴人之指述為可採。
    (二)又告訴人丁○○、庚○○二人在遭被告甲○○、己○○、戊○○、丙○○等人
      毆打後，告訴人丁○○受有頂部頭皮裂傷約六公分、面部線狀擦傷三處，各約
      四公分、三公分及一公分、右膝擦破傷二ｘ一公分、左肘鈍挫傷，告訴人庚○○受有兩側尺骨骨折、左耳及臉部擦傷、背部及左大腿鈍挫傷、牙齒斷裂一顆
      、頭部外傷等傷害，此分別有渠二人所提出之診斷證明書各一紙、本院依職權
      向壢新醫院所函調告訴人二人之急診病歷資料及該醫院回函各一份附卷可稽（
      分別見偵查卷第二十七、五十五頁、本院卷第六十五至七十七頁），堪認告訴
      人二人確遭被告甲○○、己○○、戊○○、丙○○毆打而分別受有前揭之傷害
      無誤。
    (三)被告己○○、丙○○二人雖均否認毆打告訴人二人，然渠二人經本院送請法務
      部調查局進行測謊鑑定，渠二人經該局以控制問題法、混合問題法進行測謊結
      果，渠二人就「當天沒有動手毆打本案告訴人」一題經測試均呈情緒波動反應
      ，經鑑識人員研判有說謊，此有該局九十二年六月十一日調科參字第０九二０
      ０一八七八五０號測黃報告書附卷可稽（見本院卷第六十一、六十二頁），而
      按測謊鑑定，係依一般人在說謊時，會產生遲緩、緊張、恐懼、不安等心理波
      動現象，乃以科學方法，由鑑定人利用測謊儀器，將受測者之上開情緒波動反
      應情形加以紀錄，用以判別受測者之供述是否真實，故經具備專業之知識技能
      之鑑定人測試，並事先獲得受測者之同意，所測試之問題及其方法又具專業可
      靠性時，該測謊結果，如就否認犯罪有不實之情緒波動反應，即非不能採為有
      罪判決證據，此有最高法院八十七年度台上字第三九二八號、八十八年度台上
      字第二九三六號判決意旨可供參照，被告己○○、丙○○二人經測謊結果既認
      就「當天沒有動手毆打本案告訴人」一題有說謊情形，參以告訴人二人之指述
      ，及衡之告訴人二人所受之前揭傷害係如此嚴重，絕非係被告甲○○一人所造
      成等情，故認被告己○○、丙○○二人前揭所辯係事後卸責之詞，並認前揭測
      謊報告足採為被告己○○、丙○○有罪判決之依據。
    (四)再被告戊○○雖亦否認毆打告訴人二人，且其經本院送請法務部調查局進行測
      謊鑑定，其就「當天沒有動手毆打本案告訴人」一題，經測試雖未獲致明確反
      應圖形，致鑑識人員無法研判有無說謊，惟被告戊○○係先徒手毆打告訴人庚○○左臉頰，造成告訴人庚○○之牙齒斷裂一顆一節，業據告訴人庚○○於本
      院九十二年八月四日訊問時指述明確，核與告訴人庚○○所提出附卷之診斷證
      明書相符，被告戊○○空口否認，所辯顯為事後卸責之詞，不足採信。
    (五)至被告甲○○、己○○、戊○○、丙○○等人所稱告訴人丁○○於現場，曾手
      持修理汽車用之扳手類金屬一支攻擊被告甲○○一節，雖告訴人丁○○自始即
      予否認，然被告甲○○等四人及證人辛○○經本院送請法務部調查局進行測謊
      鑑定，被告甲○○、就「衝突發生時丁○○有持工具攻擊甲○○」一題，經測
      試結果均無情緒波動反應，經鑑識人員研判未說謊，證人辛○○經同樣題目測
      試結果則呈情緒波動反應，經鑑識人員研判說謊，有前揭測謊報告書在卷可稽
      ，參之此與被告於本院所辯一致，故認告訴人丁○○於現場應有持修理汽車用
      之扳手類金屬一支攻擊被告甲○○無誤，又告訴人丁○○雖曾為有攻擊被告甲○○之行為，然被告甲○○、己○○、戊○○、丙○○等人既是基於傷害之犯
      意毆擊告訴人二人，因此，渠四人所辯亦無從解免渠等所應負之刑事責任。另
      告訴人庚○○雖稱被告甲○○於離開現場前，尚拿一顆直徑約四十公分之石頭
      砸向伊頭部，告訴人二人並另稱被告等人尚攜帶高爾夫球竿毆打他們云云，惟
      此為被告甲○○、己○○、戊○○、丙○○等人所堅決否認，且被告甲○○、
      戊○○於法務部調查局測謊時，就「其（甲○○）沒有拿石頭攻擊告訴人庚○○的頭部」一題，經測試結果均無情緒波動反應，經鑑識人員研判未說謊，亦
      有前揭測謊報告書可稽，且經查前揭告訴人二人於壢新醫院之急診病歷資料，
      渠二人並未指述係遭高爾夫球竿毆打致傷，而是均自述遭木棍打傷，該醫院並
      函覆本院復稱告訴人二人所受前揭傷害之機轉與病人主述（遭木棍打傷）相符
      合等語（見本院卷第六十五頁壢新醫院九十二年八月八日壢新醫院字第九二０
      五七二號函），再綜觀全卷，除告訴人二人曾為如此指述外，並無其他積極之
      證據足以證明被告甲○○及己○○、戊○○、丙○○等人有持石頭、高爾夫球
      竿毆打告訴人二人，是告訴人二人此部分之指述，尚不足採為被告甲○○等四
      人不利認定之依據，均附此敘明。
    (五)綜上所述，本案事證已臻明確，被告甲○○、己○○、戊○○、丙○○等四人
      之犯行已堪認定，應予依法論科。
二、核被告甲○○、己○○、戊○○、丙○○等人之所為，均係犯刑法第二百七十七
    條第一項之傷害罪。被告四人就前開犯行，有犯意聯絡與行為分擔，均為共同正
    犯。又被告四人雖係共同傷害告訴人二人，惟渠係於同一時、地因同一糾紛而共
    同傷害告訴人二人，顯係基於一個傷害之犯意聯絡為之，均應僅成立一個傷害罪
    ，而渠四人以一傷害行為致告訴人二人受傷，係一行為觸犯數罪名，為同種想像
    競合犯，應依刑法第五十五條規定，從一重處斷。爰分別審酌被告甲○○僅因小
    糾紛，即找被告己○○、戊○○、丙○○等人前去助陣，並將告訴人二人毆打成
    如此嚴重，其惡性非輕，被告己○○、戊○○、丙○○等人未經深思熟慮，即與
    被告甲○○共同毆打與之不相識，且無仇恨之告訴人，其行為亦屬可議，惟念及
    告訴人二人所受的傷大部分為被告甲○○所造成，渠三人之犯罪情節顯較被告甲○○為輕，及迄今均尚未與告訴人二人和解，賠償告訴人所受之損害，及被告甲○○坦承犯行，餘三人否認犯行人，犯後態度尚非良好等一切情狀，分別量處如
    主文第一、二項所示之刑，併就渠四人所宣告之刑，分別諭知易科罰金之折算標
    準。
貳、無罪（乙○○）部分：
一、公訴意旨另以：被告乙○○與被告甲○○、己○○、戊○○、丙○○等人，於前
    揭時、地，共同基於傷害之犯意聯絡，分持棍棒毆打丁○○及庚○○二人，致丁○○受有頂部頭皮裂傷約六公分、面部線狀擦傷三處各約四公分、三公分及一公
    分、右膝擦破傷二ｘ一公分、左肘鈍挫傷等傷害，庚○○受有兩側尺骨骨折、左
    耳及臉部擦傷、背部及左大腿鈍挫傷、牙齒斷裂一顆、頭部外傷等傷害，因認被
    告乙○○涉有刑法第二百七十七條第一項之普通傷害罪嫌云云。
二、按犯罪事實應依證據認定之，無證據不得推定其犯罪事實；不能證明被告犯罪者
    ，應諭知無罪之判決，刑事訴訟法第一百五十四條第二項、第三百零一條第一項
    分別定有明文。又所謂認定犯罪事實之證據，係指足以認定被告確有犯罪行為之
    積極證據而言，如未發現相當證據，或證據不足以證明，自不能以推測或擬制之
    方法，以為裁判基礎。再認定不利於被告之事實，需依積極證據，茍積極證據不
    足為不利於被告事實之認定時，即應為有利於被告之認定，更不必有何有利之證
    據，此有最高法院四十年台上字第八六號、三十年上字第八一六號判例可供參照
    。
三、查公訴意旨認被告乙○○涉有前開罪嫌，無非係以右揭事實，業據告訴人丁○○
    、庚○○二人指訴綦詳，並經在場目擊證人辛○○證述明確，且有診斷證明書二
    紙附卷足憑為其主要論據，訊據被告乙○○堅決否認有何傷害告訴人二人之犯行
    ，辯稱當天伊最後下車，伊是下車去勸架，並將甲○○他們拉回車上等語。經查
    ：告訴人丁○○於警、偵訊及證人辛○○於警、偵訊及本院審理中，雖均泛稱被
    告乙○○與其餘四位被告共同毆打告訴人二人，然查告訴人庚○○於警訊中即稱
    ：見一部車來到，下了五個人，其中有人大概是己○○說：「嗆什麼！」，即圍
    起兩人打丁○○、二人打我，後來我抱著頭就不知情形是如何，最後只見乙○○
    拉他四人稱別打，再打會死人才結束等語（見偵查卷第三十四頁倒數第五行以下
    ），其於本院九十二年八月四日訊問時亦自承被告乙○○並未毆打伊等語（見本
    院卷第九十六頁第一、二行），是堪認被告乙○○應未毆打告訴人庚○○無誤，
    又查告訴人丁○○於警訊稱係被告五人中的二人毆打伊，於本院九十二年四月十
    五日訊問時亦稱係丙○○、戊○○二人毆打伊，其餘三人毆打庚○○，是被告乙○○未毆打告訴人丁○○一節亦堪認定，再依告訴人庚○○所述，被告乙○○既
    係在拉其餘四位被告，要渠不要再打告訴人，則其應無共同傷害告訴人之犯意甚
    明。是告訴人丁○○之指述、證人辛○○之證述均尚不足為被告乙○○不利認定
    之證據，此外，本件已查無其他積極證據足資證明被告乙○○確有公訴意旨所指
    之傷害犯行，被告乙○○之犯罪即屬不能證明，自應依法為被告乙○○無罪判決
    之諭知。
據上論斷，應依刑事訴訟法第二百九十九條第一項前段、第三百零一條第一項，刑法
第二十八條、第二百七十七條第一項、第五十五條、第四十一條第一項前段，罰金罰
鍰提高標準條例第一條前段、第二條，判決如主文。
本案經檢察官林鈺雄到庭執行職務
中      華      民      國    九十二    年      九      月      十五    日
                                    臺灣桃園地方法院刑事第九庭
                                        法  官  林 春 鈴
右正本證明與原本無異。
如不服本判決，應於判決送達後十日內向本院提出上訴狀( 應附繕本 )，上訴於
臺灣高等法院。
                                        書記官  江 世 亨
中        華        民        國   九十二   年   九   月    十五    日
附論罪科刑之法條
刑法第二百七十七條
傷害人之身體或健康者，處三年以下有期徒刑，拘役或一千元以下罰金。
犯前項之罪，因而致人於死者，處無期徒或七年以上有期徒刑，致重傷者，處三年以
上、十年以下有期徒刑。


司法院資訊處製作；財團法人民間司法改革基金會備份。
